【裁判字號】    98,易,497
【裁判日期】    981016
【裁判案由】    毒品危害防制條例
【裁判全文】
臺灣臺北地方法院刑事判決               98年度易字第497號
公  訴  人  臺灣臺北地方法院檢察署檢察官
被      告  乙○○
選任辯護人  陳正旻律師
上列被告因違反毒品危害防制條例案件，經檢察官聲請以簡易判
決處刑（九十八年度偵字第二九三四號），本院認不宜以簡易判
決處刑（受理案號為九十八年度簡字第四六五號），改依通常程
序審理，本院判決如下：
    主    文
乙○○無罪。
    理    由
一、聲請簡易判決處刑意旨略以：被告乙○○於民國九十七年十
    一月二十六日下午四時許，在臺北市中山區○○○路與吉林
    路口，收受其友人「阿宏」所贈與之第二級毒品甲基安非他
    命（聲請簡易判決處刑書誤載為安非他命）一小包（淨重零
    點二六五公克），而非法持有之。嗣於同日下午四時四十五
    分許，在臺北市○○○路○段二四巷口為警查獲，並扣得前
    開一小包甲基安非他命（聲請簡易判決處刑書誤載為安非他
    命），案經臺北市政府警察局萬華分局報請偵辦，因認被告
    涉嫌違反毒品危害防制條例第十一條第二項之持有第二級毒
    品罪嫌云云。
二、按犯罪事實應依證據認定之，無證據不得認定犯罪事實；不
    能證明被告犯罪或其行為不罰者，應諭知無罪之判決，刑事
    訴訟法第一百五十四條第二項、第三百零一條第一項分別定
    有明文。次按事實之認定，應憑證據，如未能發現相當證據
    ，或證據不足以證明，自不能以推測或擬制之方法，以為裁
    判之基礎；又認定犯罪事實所憑之證據，雖不以直接證據為
    限，間接證據亦包括在內，然而無論直接或間接證據，其為
    訴訟上之證明，須於通常一般之人不致有所懷疑，而得確信
    其為真實之程度者，始得據為有罪之認定；再認定不利於被
    告之事實，須依積極證據，苟積極證據不足為不利於被告事
    實之認定時，即應為有利於被告之認定，更不必有何有利之
    證據，最高法院四十年臺上字第八六號、七十六年臺上字第
    四九八六號及三十年上字第八一六號分別著有判例意旨可資
    參照。況刑事訴訟法第一百六十一條第一項亦規定，檢察官
    就被告犯罪事實，應負舉證責任，並指出證明之方法，是檢
    察官對於起訴之犯罪事實，應負提出證據及說服之實質舉證
    責任，倘其所提出之證據，不足為被告有罪之積極證明，或
    其指出證明之方法，無從說服法院以形成被告有罪之心證，
    基於無罪推定之原則，自應為被告無罪判決之諭知，最高法
    院九十二年度臺上字第一二八號著有判例意旨可資參照。
三、公訴人認被告涉嫌違反毒品危害防制條例第十一條第二項之
    持有第二級毒品罪嫌，無非係以被告之自白、扣案之安非他
    命一小包（淨重零點二六五公克）及交通部民用航空局航空
    醫務中心九十七年十二月十二日航藥鑑字第○九七六一四一
    號毒品鑑定書為其論據。訊之被告固不否認於九十七年十一
    月二十六日下午四時四十五分許，為警扣得第二級毒品甲基
    安非他命一小包之事實，惟堅詞否認有何持有第二級毒品犯
    行，辯稱：安非他命並不是伊所有，也不是從伊口袋裡拿出
    來的等語。被告之選任辯護人為其辯稱：當日證人丁○○約
    被告吃飯，被告帶著甫滿一周歲之幼子孫翊翔前往赴約，待
    被告抵達赴約處，證人丁○○將一個香菸盒逕自放在被告幼
    子孫翊翔之娃娃車中，並要求被告稍待其買飲品，因被告幼
    子孫翊翔哭鬧不休，被告推著娃娃車在附近走動、哄幼子孫
    翊翔時，忽然有二名便衣刑警靠近，並開口問被告「你是不
    是剛拿到一包安非他命？」，且從被告所屬娃娃車中取出證
    人丁○○放置之香菸盒，打開後直言那就是安非他命，而將
    被告、被告幼子孫翊翔及娃娃車帶回萬華分局，被告主觀上
    認知該香菸盒中的就是香菸，並無持有第二級毒品的故意，
    且被告在查獲當下，正在哄哭鬧之幼子孫翊翔，刑警為何前
    來盤查一個哄小孩的父親？又為何馬上質疑伊收受毒品？又
    如何查知就是該香菸盒中裝有安非他命，諸多不合理，實在
    不得不令人懷疑被告是被栽贓嫁禍等語。
四、證據能力部分：
（一）按被告之自白，須非出於強暴、脅迫、利誘、詐欺或其他
      不正之方法，且與事實相符者，始得採為證據，如果被告
      之自白，係出於不正之方法，並非自由陳述，即其取得自
      白之程序，已非適法，則不問自白內容是否確與事實相符
      ，因其非係適法之證據，即不能採為判決基礎，故審理事
      實之法院，遇有被告對於自白提出刑求之抗辯時，應先於
      其他事實而為調查，最高法院二十三年上字第八六八號著
      有判例意旨可資參照。次按訊問被告，除有急迫情況且經
      記明筆錄者外，應全程連續錄音；必要時，並應全程錄影
      ；又筆錄內所載之被告陳述與錄音或錄影之內容不符者，
      除有急迫情況且經記明筆錄而未錄音、錄影之情形外，其
      不符之部分，不得作為證據；第四十一條、第四十二條之
      規定，於檢察事務官、司法警察官、司法警察行詢問、搜
      索、扣押時，準用之；前項犯罪嫌疑人詢問筆錄之製作，
      應由行詢問以外之人為之。但因情況急迫或事實上之原因
      不能為之，而有全程錄音或錄影者，不在此限，刑事訴訟
      法第一百條之一第一項、第二項、第四十三條之一分別定
      有明文。本案被告固辯稱：警員在車上把伊押走，有對伊
      罵三字經，也有對伊施暴，伊小孩都嚇到了，警察有叫伊
      怎麼說，且要伊在檢察官面前講的跟警局講的一樣，伊跟
      檢察官說這很無奈，伊是被設計的，但是檢察官沒有理伊
      ，伊在警詢及偵查之供述並不是自願的云云。惟查，被告
      於本院九十八年十月二日審判期日中自承：伊被移送至地
      檢署接受訊問時，檢察官並無毆打、恐嚇、脅迫或逼伊說
      出不實在的筆錄等語。又被告於警詢及偵查中之供述，業
      經依法錄音、錄影，雖警詢過程部分有中斷情形，惟承辦
      員警及檢察官製作被告警詢及偵查筆錄之方式，均採一問
      一答之方式，被告於回答承辦員警之詢問及檢察官之訊問
      時，不僅均流暢、自然，且被告有主動反駁員警詢問內容
      、與員警發生爭執之情形，並主動向檢察官表示對方好像
      是設計，而未支字提及有遭員警刑求或其警詢自白非出於
      任意性等情事一節，業經本院於九十八年五月五日勘驗被
      告警詢錄音帶及偵查錄影光碟無訛，並有本院勘驗筆錄一
      份在卷可參，被告遲至本院準備程序中始主張其於警詢時
      及偵查之自白係曾遭員警施暴所致，實難遽認被告事後翻
      異前詞所言之刑求抗辯為真。綜上可認，被告於警詢及偵
      查時之自白，均非出於強暴、脅迫、詐欺或利誘，均具有
      證據能力而均得採為證據。惟警詢筆錄及偵查筆錄內所載
      之被告陳述與本院勘驗錄音或錄影之內容不符者，依前開
      規定，自不得作為證據，而應以本院勘驗筆錄所載被告於
      警詢及偵查之陳述作為證據。
（二）次按被告以外之人於審判外之言詞或書面陳述，除法律有
      規定者外，不得作為證據；法院或檢察官得囑託醫院、學
      校或其他相當之機關、團體為鑑定，或審查他人之鑑定，
      並準用第二百零三條至第二百零六條之一規定；其須以言
      詞報告或說明時，得命實施鑑定或審查之人為之，刑事訴
      訟法第一百五十九條第一項、第二百零八條第一項分別定
      有明文。是法院或檢察官依刑事訴訟法第二百零八第一項
      之規定，囑託鑑定機關所出具之鑑定報告，應屬刑事訴訟
      法第二百零六條第一項之鑑定報告，為傳聞法則之例外，
      而囑託包括檢察官直接囑託及概括指定而由警察機關逕送
      鑑定之情形。查，臺灣尖端先進生技醫藥股份有限公司及
      交通部民用航空局航空醫務中心於本案偵查時，受檢察官
      概括指定而由警察機關將本案扣案之被告尿液及第二級毒
      品甲基安非他命送鑑定，並由臺灣尖端先進生技醫藥股份
      有限公司九十七年十二月五日出具之該公司濫用藥物檢驗
      報告一份及交通部民用航空局航空醫務中心九十七年十二
      月十二日出具之該中心航藥鑑字第○九七六一四一號毒品
      鑑定書一份，應均屬刑事訴訴法第一百五十九條第一項「
      被告以外之人於審判外之言詞或書面陳述，除法律有規定
      者外，不得作為證據。」，所稱「法律有規定者」之例外
      情形，此因「鑑定之經過及其結果，應命鑑定人以言詞或
      『書面』報告」，同法第二百零六條第一項亦規定甚明，
      且該鑑定書於鑑驗方法、鑑驗結果均有詳細說明，是鑑定
      人以書面為鑑定報告提出於檢察官，依刑事訴訟法第一百
      五十九條第一項立法理由及同法第二百零六條第一項規定
      ，即均具有證據能力。
（三）又按被告以外之人於審判外之言詞或書面陳述，除法律有
      規定者外，不得作為證據。被告以外之人於審判外之陳述
      ，雖不符前四條之規定，而經當事人於審判程序同意做為
      證據，法院審酌該言詞陳述或書面陳述作成時之情況，認
      為適當者，亦得為證據。當事人、代理人或辯護人於法院
      調查證據時，知有刑事訴訟法第一百五十九條第一項不得
      為證據之情形，而未於言詞辯論終結前聲明異議者，視為
      有前項之同意，刑事訴訟法第一百五十九條第一項、第一
      百五十九條之五分別定有明文。查，本案所據以認定事實
      之證據，部分屬傳聞證據，惟檢察官、被告及其選任辯護
      人均未於本院言詞辯論終結前聲明異議，本院審酌該等書
      面陳述作成之情況，並無非出於任意性，或違法或不當情
      事，且客觀上亦無不可信之情況，堪認為適當，依刑事訴
      訟法第一百五十九條之五第二項規定，均得作為證據，先
      予敘明。
五、經查：
（一）被告於九十七年十一月二十六日下午四時四十五分許，經
      證人即臺北市政府警察局萬華分局員警己○○、甲○○盤
      查，並扣得第二級毒品甲基安非他命一小包之事實，業據
      被告於警詢、偵查及本院審理時坦承不諱，復經證人己○○、甲○○於本院九十八年五月六日審判期日中到庭證述
      屬實，並有上開第二級毒品甲基安非他命一小包扣案可稽
      。又上開第二級毒品甲基安非他命一包（不含空包裝袋，
      淨重零點二六五公克，取樣零點零零零一公克鑑驗，驗餘
      淨重零點二六四九公克）經送交通部民用航空局航空醫務
      中心以氣相層析質譜（ＧＣ／ＭＳ）法鑑定結果，確含有
      第二級毒品甲基安非他命成分，此有交通部民用航空局航
      空醫務中心九十七年十二月十二日航藥鑑字第○九七六一
      四一號毒品鑑定書一份附卷可稽，堪信為真實。
（二）證人己○○於本院九十八年五月六日審判期日中到庭證稱
      ：甲○○接獲線索說在南京東路二段二四巷附近有男子推
      嬰兒車，身上可能持有毒品，而當日在南京東路二段二四
      巷口斑馬線上有看到被告帶著他的幼子，伊等就上前先表
      明身分，然後問被告說身上有無違禁品，後來被告就從口
      袋拿出香菸盒，把裡面的安非他命拿出來給伊等，伊等以
      目視判斷那就是安非他命，就告知權利，執行逮捕等語；
      又證人甲○○於本院同一審判期日中亦到庭證稱：本件查
      獲線報來源是線民丁○○，丁○○當日上午有找過伊，問
      伊有沒有想要辦案，伊說好，他叫伊等他的消息，後來在
      當天下午四點多，伊在萬華分局接獲線報，丁○○撥打伊
      的行動電話0000000000號，說有人託他代為購
      買毒品，約在萬華那裡，經過他去聯絡，說萬華沒有東西
      ，要他去南京東路那裡，伊就開車到南京東路去，在本案
      查獲前約十分鐘時，在臺北市○○○路與吉林路口，丁○○告訴伊有一個推嬰兒車的人身上有毒品，伊等是載往臺
      北火車站的方向，再走五、六十公尺的南京東路斑馬線上
      查獲被告，當時伊與小隊長就上前對被告表示身分後，問
      被告有無攜帶違禁品，被告主動從身上拿出毒品，伊等就
      依法查扣。丁○○跟被告是之前有用電話相約，伊當日下
      午，在萬華昆明街那裡，有將伊行動電話借給丁○○使用
      ，當場有聽到丁○○在電話裡說這邊（萬華）沒有要換地
      方，你來東西就有了，據伊的推測，應該是被告要請丁○○幫忙拿東西等語，而被告於九十七年十一月二十六日警
      詢時先供稱：今天下午四點多，阿煌在南京東路跟吉林路
      口，將安非他命裝在香菸盒子裡面給伊，跟伊講說這個拿
      去啦！伊邊走邊打開看，所以知道香菸盒子裡面是什麼，
      警方問伊說身上有沒有違禁品，伊自己從上衣口袋拿出香
      菸盒子等語，復於同日偵查時供稱：伊今天下午四點四十
      五分，在南京東路二段二四巷口，被警察查獲在香菸盒子
      裡面的安非他命一包是阿煌拿給我的，不到一分鐘就被查
      獲了，警察說伊口袋有沒有什麼東西，伊說有啊！警察的
      確有從伊身上查獲安非他命等語，有本院九十八年五月五
      日勘驗筆錄一份在卷可資佐證，參酌被告所使用案外人王
      道龍申請之0000000000號行動電話門號與證人
      丁○○所使用，案外人丙○○申請之000000000
      0號行動電話門號、證人甲○○申請之00000000
      00號行動電話門號於九十七年十一月二十六日下午一時
      四十一分許起至同日下午四時二十六分許止，有多達六通
      之通聯一節，有電信易付發話通聯紀錄報表、受話通聯紀
      錄報表、遠傳電信股份有限公司九十八年四月十四日函及
      其所檢附0000000000號行動電話門號申請人、
      雙向通聯紀錄、和信電訊股份有限公司九十八年四月十三
      日函及其所檢附0000000000號行動電話門號申
      請人、雙向通聯紀錄、亞太行動資料查詢等件在卷可參，
      堪認被告確於九十七年十一月二十六日下午四時四十五分
      許，在臺北市中山區○○○路與吉林路口，自證人丁○○
      處取得內裝有前開甲基安非他命一小包之香菸盒一個後，
      旋即為在現場埋伏之證人己○○、甲○○盤查，被告在員
      警表明身分並詢問有無違禁物時，主動交付前開甲基安非
      他命一小包予證人己○○、甲○○等情無誤。
（三）證人己○○固於本院前開審判期日中亦到庭證稱：伊知道
      被告好像是廚師，好像談到工作的事情，心情不好，所以
      才想要施用毒品；現場被告有講說剛剛在南京東路和吉林
      路口跟人家買的，因為被告沒有提供資料給伊等，伊等不
      知道怎麼查該販售毒品的人等語；證人甲○○於本院同一
      審判期日中證稱：丁○○一開始就跟伊說有人請他代為購
      買安非他命，伊不曉得線民是否就是交付被告毒品的人，
      且當時被告並沒有講毒品的來源，是在作筆錄時，才講說
      是線民阿煌給他的，因為線民本身沒有這個毒品，所以伊
      沒有處理，伊事後有再去查那個上游，並聲請搜索票。又
      因為被告說他拿到毒品的地方和伊等差獲的地方有五、六
      十公尺的距離，如果他真的被人家陷害，被人家丟東西在
      身上，他早就可以把東西丟掉，所以伊等不覺得被告是被
      線民所害等語。惟被告於九十七年十一月二十六日警詢時
      即已供稱：阿煌叫伊出來，伊要請他吃個飯，他起先跟伊
      講說這個、這個拿去啦！就拿那個什麼香菸盒裡面丟給伊
      ，伊邊走邊看是這種東西啊！那伊就已經傻住啦！真的是
      傻住啦！伊跟阿煌相約的時候，不知道阿煌給伊的是什麼
      東西。你們就抓伊，沒有抓他，這個是有安排的，這個是
      有安排的。今天這個事情大家心裡有數啦！伊不是說要去
      拿安非他命啊！伊沒有去拿，伊什麼時候說去拿？伊從頭
      到尾沒講過等語，復於同日偵查時向檢察官供稱：今天啊
      就是好像是他是設計的，對方好像是設計的等語，亦有本
      院上開勘驗筆錄一份在卷可證，參酌臺北市中山區○○○
      路、吉林路口與臺北市中山區○○○路二段二四巷之距離
      甚近，被告雖邊走邊發覺證人丁○○所交付之香菸盒內有
      前開甲基安非他命一小包，然眾所皆知，甲基安非他命係
      違禁物，依一般經驗法則，被告自無可能大搖大擺地在馬
      路上公然丟棄上開甲基安非他命一小包，是本院自難僅憑
      被告並未在數分鐘內立即將上開甲基安非他命一小包丟棄
      在馬路上一情遽認被告主觀上確有持有第二級毒品之犯意
      。再佐以被告之警詢、偵查筆錄中均無被告自證人丁○○
      處取得內裝有前開甲基安非他命一小包之香菸盒前，即已
      明確知悉上開香菸盒內裝有何物之記載，核與被告選任辯
      護人於本院審理時為被告所辯：被告主觀上認知該香菸盒
      中的就是香菸，並無持有第二級毒品的故意等語，前後供
      述始終一致，則被告在證人丁○○交付上開香菸盒一個時
      ，主觀上是否確實知悉該香菸盒內有上開甲基安非他命一
      小包，允非無疑。是聲請簡易判決處刑書認被告於警詢及
      偵查中已對本案有所自白，實有誤會。
（四）再者，觀之證人己○○於九十八年五月十二日提出之臺北
      市政府警察局萬華分局偵辦犯嫌乙○○持有毒品案檢討報
      告中記載「隔日丁○○至本分局偵查隊製作檢舉筆錄，並
      帶同洪員（即指甲○○）前往臺北市○○區○○路一三七
      巷二四號拍攝現場照片，丁○○於途中向洪員表示，販毒
      之男子綽號「阿興」，借用綽號「仔仔」戊○○之住所作
      為販毒場所，當日乙○○之毒品即自此處取得‥‥‥」等
      語，參酌被告前開警詢時之供述及證人甲○○於本院審理
      時所自承：證人丁○○使用證人甲○○申請之行動電話門
      號與被告通聯相約見面之事宜時，其均在證人丁○○身旁
      等語，足認證人甲○○至少於製作被告警詢筆錄時，即已
      明知證人丁○○係交付被告前開甲基安非他命一小包之人
      ，涉有幫助、共同轉讓、持有第二級毒品、幫助被告施用
      第二級毒品等罪嫌。惟證人甲○○不僅於九十七年十一月
      二十六日二十三時十一分許、二十三時三十八分許、九十
      七年十一月二十七日十二時三十六分、十二時四十二分許
      與證人丁○○所使用之0000000000號行動電話
      門號分別有通聯紀錄，證人丁○○並於九十七年十一月二
      十七日前往臺北市政府警察局萬華分局與證人甲○○會晤
      等情，有和信電訊股份有限公司九十八年四月十三日函及
      其所檢附0000000000號行動電話門號雙向通聯
      紀錄及上開證人己○○提出之臺北市政府警察局萬華分局
      偵辦犯嫌乙○○持有毒品案檢討報告各一份附卷可稽，證
      人甲○○竟然不依法偵辦證人丁○○前開所涉犯罪嫌疑，
      於法顯有不合，則本案是否係因證人丁○○單獨或夥同證
      人甲○○設局栽贓被告，實非無疑。
（五）證人丁○○於本院九十八年八月四日審判期日中固到庭證
      稱：伊根本不認識被告，只有在戊○○家中見過被告，因
      為甲○○約伊出來，要跟伊講事情，所以於九十七年十一
      月二十六日下午四點左右，伊是在甲○○車上，因為伊的
      電話是預付卡，沒有餘額了，所以有在偵查車上借用過甲○○的電話打去戊○○家。伊沒有對甲○○講過有人請伊
      代為買安非他命，更沒有在本案查獲前十分鐘，在南京東
      路與吉林路口，跟甲○○說被告身上持有毒品這件事等語
      ，惟核與被告及證人甲○○前開所述均不合，且證人戊○○於本院同一審判期日中亦證稱：伊認識丁○○，不認識
      乙○○，也沒有在為警查獲前後一個月見過乙○○、丁○○，丁○○好像沒有打電話給伊過等語，酌以證人甲○○
      所申請之0000000000號行動電話門號於九十七
      年十一月二十六日、二十七日當天均無撥打給證人戊○○
      住處電話一節，有和信電訊股份有限公司九十八年四月十
      三日函及其所檢附0000000000號行動電話門號
      雙向通聯紀錄一份附卷足憑，足認證人丁○○於本院前開
      審判期日中之證述顯為不實，本院自難以之作為對被告有
      利或不利之認定。
（六）至於扣案之安非他命一小包（淨重零點二六五公克）及交
      通部民用航空局航空醫務中心九十七年十二月十二日航藥
      鑑字第○九七六一四一號毒品鑑定書一份僅足證明證人己○○、甲○○於上揭時間，在臺北市中山區○○○路上，
      確有扣得米白色結晶及結晶塊一袋，且該米白色結晶及結
      晶塊經送驗結果確含第二級毒品甲基安非他命成分，驗餘
      淨重為零點二六四九公克之事實，惟本院尚難憑以遽認被
      告主觀上確有持有上開甲基安非他命一小包之故意。
六、綜上所述，被告辯稱其主觀上並無持有上開甲基安非他命一
    小包之故意，依前述諸情顯示，尚非虛妄，而被告於警詢及
    偵查中之供述內容既無從認定有何關於本案犯行之自白，已
    如前述，是本案依聲請簡易判決處刑書所舉之各項證據方法
    ，本院尚無從形成被告明知證人丁○○所交付之香菸盒內有
    上開甲基安非他命而猶非法持有之確信，此外，復查無其他
    積極證據足以證明被告涉有聲請簡易判決處刑書所指非法持
    有第二級毒品之犯行，揆諸首揭法條、判例要旨及說明，不
    能證明被告犯罪，自應為被告無罪之判決。
七、另按沒收為從刑之一種，依主從不可分原則，應附隨於主刑
    而同時宣告之，除有罪、免刑等判決，於裁判時併宣告外，
    如諭知無罪之判決，既無主刑，從刑亦無所附麗，故案內之
    違禁物，應另依刑法第四十條但書由檢察官聲請單獨宣告沒
    收，最高法院七十八年臺非字第七二號著有判例意旨參照。
    本案被告持有第二級毒品甲基安非他命之犯行既經本院諭知
    無罪判決，扣案之第二級毒品甲基安非他命一小包（不含空
    包裝袋，零點二六四九公克），自無從於併予諭知沒收銷燬
    ，應另由檢察官依刑法第四十條但書之規定聲請單獨宣告沒
    收，附此敘明。
八、另證人丁○○於本院九十八年八月四日審判期日中，以證人
    身分到庭具結作證，而涉有偽證罪嫌部分，應由檢察官另行
    偵辦，併此說明。
據上論斷，應依刑事訴訟法第四百五十二條、第二百八十四條之
一、第三百零一條第一項前段，判決如主文。
本件經檢察官申心蓓到庭執行職務
中    華    民    國    98    年    10    月    16    日
                  臺灣臺北地方法院刑事第六庭
                      法      官  雷淑雯
以上正本證明與原本無異。
如不服本判決，應於判決送達後十日內，向本院提出上訴狀。（
應抄附繕本）。告訴人或被害人如對於本判決不服者，應具備理
由請求檢察官上訴，其上訴期間之計算係以檢察官收受判決正本
之日期為準。
                      書  記  官  胡詩唯
中    華    民    國    98    年    10    月    16    日


司法院資訊處製作；財團法人民間司法改革基金會備份。
